臺灣臺中地方法院刑事判決　　　　　　　　　　　　　　九十年度交訴字第四四號
　　公　訴　人　臺灣台中地方法院檢察署檢察官
　　被　　　告　甲○○
　　　　（原名吳國賓）
　　選任辯護人　朱浩萍
右列被告因業務過失致死案件，經檢察官提起公訴（九十年度偵字第五一三六號），
本院判決如左：
   主  文
甲○○從事業務之人，因業務上之過失致人於死，處有期徒刑拾月。
   事  實
一、甲○○為雍峰股份有限公司送貨員，為從事業務駕駛之人，於民國八十八年八月
    二十七日下午二時二十分許，駕駛車牌號碼Ｘ３─５２０７號自小貨車，欲至工
    業區哈林工廠載貨，沿台中縣霧峰鄉○○村○○路，由北柳村往新埔村方向行駛
    ，因該路段係狹路、且多彎曲道路，其原應注意汽車行進中駕駛人應注意車前狀
    況，隨時採取必要安全措施，行經彎道、狹路及汽車在未劃有分向標線之道路交
    會時，應減速慢行，相會間隔不得少於半公尺，並作隨時停車之準備。而依當時
    情形，氣候晴朗，視距良好，路面乾燥無障礙物，又無不能注意之情事，竟疏於
    注意及此，遠遠即見對向林俊熙駕駛ＩＬＸ─２５６號重機車靠右行駛而來，兩
    車交會時，甲○○並未減速慢行並靠右行駛，林俊熙見來車欲行閃避緊急煞車，
    機車失控人車倒地，甲○○見狀向右閃避並減速時，左輪壓及已倒地之林俊身
    體多處，致胸部外傷導致胸腔內出血當場死亡。甲○○於肇事後，託路人陳呈哲
    報案，自己則留於現場，於犯罪偵查機關未發覺前，自首而接受裁判。
二、案經台中縣警察局霧峰分局報請臺灣臺中地方法院檢察署檢察官相驗後死者之父
    乙○○告訴偵查起訴。
    理  由
一、訊據被告甲○○雖坦承於右述時、地駕車發生車禍事實，惟矢口否認有何過失致
    死犯行，辯稱：伊當時駕駛車牌號碼Ｘ─３５２０７自小貨車由東往西行駛，經
    霧峰鄉○○路一六０巷二十一號前，發現對向有部機車快速行駛而來，當時伊就
    慢慢開，車子幾乎快停止了，準備讓該車過去。但大約距離十公尺左右，伊聽見
    對方緊急煞車的聲音，往小貨車左後輪滑進去，感覺車子有壓到東西就立即停車
    下車查看，伊的車並無與機車擦撞，也沒有看到被害人跌倒，車子未壓過死者等
    語。惟查：右揭犯罪事實，業據被害人之父林竹指訴綦詳，復有交通事故調查報
    告表附卷可稽，另本件車禍致被害人林俊熙因此受傷死亡，亦經公訴人督同檢驗
    員相驗屬實，製有診斷證明書、相驗筆錄、相驗屍體證明書、驗斷書、法醫師解
    剖紀錄在卷可憑。又查：（１）依附卷之交通事故調查報告表、檢察官現場履勘
    筆錄、現場照片所載，肇事路段路寬僅四、二五至五、一公尺，為狹路，且肇事
    地點前適為彎道，是被告駕車駛過彎道即可見到死者所駕駛機車（被告於偵查中
    供稱在距離約一百公尺前即見死者機車、審理中改稱約五、六十公尺），應即有
    機會從容作適當之反應；（２）本件死者屍體經解剖，發現右胸部有點皮下出血
    變化，右鎖骨內三分之一骨折，右前胸第一至第七條肋骨骨折，右側胸部第五條
    至第七條肋骨骨折，右肺破裂，右胸腔內積有一千多西西血液，左胸腔積有八百
    西西左右血液，左肺門部位‧‧‧‧血腫變化，併已破裂，是以死因鑑定為因胸
    部外傷導致胸腔內出血死者，有台灣台中地方法院檢察署法醫師解剖記錄附卷可
    稽；（３）卷附之仁愛綜合醫院之診斷証明書亦記錄有「胸部壓碎傷併嚴重血胸
    、氣胸」，依道路交通事故調查報告表之現場圖、現場照片所示，肇事後死者斜
    躺在被告貨車左車輪後方，安全帽遺留在貨車左車輪之下，證人林文卿於偵查中
    到庭作證稱：死者衣服有輪胎壓過之痕跡，當時問肇事者亦承認有過死者，被告
    在警訊中亦承認「我聽到對方緊急煞車之聲音，往我左後輪滑進去，我感覺到車
    子有壓過東西」；（４）依現場圖及現場照片所示，被害人林俊熙機車倒地刮痕
    ，靠近右側水溝不到半公尺，煞車痕四、三米，機車滑行為電線桿所阻，而在機
    車之煞車痕、倒地之括痕前方並無其他障礙物，是死者胸部之傷痕，即使未被車
    輪輾過，也是為被告貨車之左後車輪擠壓所致；以死者胸部所受之傷判斷，被告
    供稱車禍時車速幾乎停止之語，顯然不可採信；（５）被告於偵查中自承肇事時
    有聽廣播，未開車窗，且自承在百公尺外（於審理中稱五、六十公尺）即見死者
    機車，而駕駛之小貨車在現場並未留下煞車痕跡，顯然其在駕駛時注意力並未集
    中，故無何緊急煞車或緊急閃避之跡證留於現場；（６）以煞車痕跡緊靠路之右
    側判斷，被害人應係靠路右側行駛，且依被告自承車禍發生時僅有被害人及被告
    二部車，則被害人若非因對向之被告駕駛之小貨車，會車前行駛路中，未保持安
    全間隔，當毋庸緊急煞車；（７）綜上論斷，足認林俊熙對向行駛而來時應係於
    狹路靠右慢行，但因見被告未靠右慢行並保持會車安全距離，欲避免與被告駕駛
    之小貨車擦撞，故緊急煞車致人車倒地，林俊因此滑入被告小貨車左後輪，胸
    部為輪胎擠壓，受有胸部外傷導致胸腔內出血而死亡。按駕駛人應注意車前狀況
    ，隨時採取必要安全措施，汽車行經彎道狹路在未有分向標線之道路交會時應減
    速慢行，併做隨時車之準備，且於兩車交會時，應減速慢行、相會間隔不得少於
    半公尺。道路交通安全規則第九十三條第一項第四款、第九十四條第三項、第一
    百條第一項第五款定有明文規定。被告駕車自應注意上述道路交通安全規則規定
    。本件肇事時、地之天氣晴朗、視距良好、路面乾燥無障礙物，則肇事彼時，被
    告亦無不能注意之情事。渠竟疏未注意及此，行駛於台中縣霧峰鄉四德村未劃有
    分向線之新埔路時，見被害人對向行駛而來，並未減速慢行及靠右行駛保持會車
    安全距離。可證被告之駕車失當行為，顯有過失。且本件車禍經送鑑定及覆議結
    果，亦均認被告駕駛自小貨車行經狹路未靠路右行駛，未減速慢行，為肇事主因
    ，有台灣省台中縣區車輛行車事故鑑定委員會九十年十月十八日中縣鑑字第九○
    ○四四五號函附鑑定意見書、台灣省車輛行車事故覆議鑑定委員會九十一年一月
    十八日府覆議字第九○二六六七號函在卷可憑。被告因注意能注意而不注意，以
    致肇事致被害人林俊熙因本件車禍受傷致死。則被告過失駕車肇事行為，與被害
    人之死亡結果間，自具有相當因果關係。是被告否認犯行，所辯顯然為事後卸責
    之詞，不足採信，其過失致死犯行堪以認定。
二、被告甲○○為雍峰股份有限公司送貨員，肇事時係駕駛公司所有之小貨車欲載運
    貨物，為從事駕駛業務之人，其因駕駛上之過失致肇車禍，使被害人死亡，核其
    所為係犯刑法第二百七十六條第二項之業務過失致死罪。被告於肇事後，託路人
    陳呈哲報案，自己則留於現場，於犯罪偵查機關未發覺前，自首而接受裁判。此
    有卷附道路交通事故調查表所載報案人為受託報案人及道路交通事故處理紀錄登
    記簿記載甲方（指被告）委託報案人之姓名、聯絡電話可證，合於刑法第六十二
    條前段自首之規定，應依法減輕其刑。爰審酌被告過失程度、被害人因本件車禍
    事故死亡所生之危害重大，被害人與有過失，及被告自案發迄今已逾二年半有餘
    仍未與被害人家屬達成民事和解等一切情狀，量處如主文所示之刑，以資懲儆。
據上論斷，應依刑事訴法第二百九十九條第一項前段，刑法第二百七十六條第二項、
第六十二條前段，罰金罰鍰提高標準條例第一條前段，判決如主文。
中      華      民      國    九十一    年      四      月     三十     日
                                臺灣臺中地方法院交通法庭
                                    法  官   王  靜  秋
右正本證明與原本無異。
如不服本判決，應於判決送達後十日內向本院提出上訴狀，上訴於臺灣高等法院臺中
分院( 須附繕本 )。
                                    書記官
中      華      民      國    九十一    年      四      月     三十     日
附錄論罪科刑法條：
刑法第二百七十六條第一項
    因過失致人於死者，處二年以下有期徒刑、拘役或二千元以下罰金。
刑法第二百七十六條第二項
從事業務之人，因業務上之過失犯前項之罪者，處五年以下有期徒刑或拘役，得併科
三千元以下罰金。
